臺灣高雄地方法院刑事判決　　　　　　　100年度易字第253號
公　訴　人　臺灣高雄地方法院檢察署檢察官
被　　　告　鄭春長
上列被告因詐欺案件，經檢察官提起公訴（99年度偵字第25965
號），本院判決如下：
    主  文
鄭春長幫助犯詐欺取財罪，處有期徒刑參月，如易科罰金，以新
臺幣壹仟元折算壹日。
    事  實
一、鄭春長可預見一般取得他人行動電話使用之行徑，常與財產
    犯罪所需有密切之關聯，可能係為掩飾不法犯行，避免有偵
    查犯罪權限之執法人員循線查緝，以確保犯罪所得之不法利
    益，並掩人耳目。竟基於縱有人以其提供之行動電話實施詐
    欺取財犯行，亦不違背其本意之幫助犯意，於民國98年12月
    17日某時許，在威寶電信股份有限公司高雄裕誠特約服務中
    心（址設高雄市○○區○○路1107號1 樓），申辦00000000
    00號行動電話SIM 卡1 枚（預付卡，下稱前開SIM 卡）後，
    隨即將前開SIM 卡交予某年籍不詳之友人「巫坤明」，嗣經
    詐騙集團成員輾轉取得前開SIM 卡，即共同基於意圖為自己
    不法所有之詐欺取財犯意聯絡，分別於99年1  月18日上午9
    時許、99年1 月19日上午9 時許、99年1 月20日上午9 時許
    、99年1 月21日上午9 時許，以前開SIM 卡門號撥打電話，
    向程佩珍佯稱係伊女兒，亟需用錢云云，致程佩珍陷於錯誤
    ，乃分別於99年1 月18日上午11時46分許、99年1 月19日上
    午10時49分許匯款新臺幣（下同）15萬元、5 萬元，至鄭東
    穎（經臺灣南投地方法院判刑確定）所申設中華郵政股份有
    限公司竹山分局之帳戶（帳號000-00000000000005號）中；
    及分別於99年1 月20日上午11時30分許、99年1 月21日上午
    11時30分許，各轉帳50萬元至江宏麟（經臺灣板橋地方法院
    判刑確定）所申設中國信託商業銀行申設之帳戶（帳號00
    0-000000000000號帳戶，下稱中國信託銀行帳戶）中。嗣因
    程佩珍於99年1月22日向其女兒孫玓求證後察覺有異，旋報
    警處理，始循線查悉上情。
二、案經南投縣政府警察局竹山分局報告臺灣南投地方法院檢察
    署呈請臺灣高等法院檢察署檢察長轉由臺灣高雄地方法院檢
    察署檢察官偵查起訴。
    理  由
一、按被告以外之人於審判外之陳述，雖不符前4 條（即刑事訴
    訟法第159 條之1 至159 條之4 ）之規定，而經當事人於審
    判程序同意作為證據，法院審酌該言詞陳述或書面陳述作成
    時之情況，認為適當者，亦得為證據。當事人、代理人或辯
    護人於法院調查證據時，知有第159 條第1 項不得為證據之
    情形，而未於言詞辯論終結前聲明異議者，視為有前項之同
    意，刑事訴訟法第159 條之5 定有明文。本案本院用以認定
    被告犯罪事實存否之被告以外之人於審判外之言詞及書面陳
    述，雖為傳聞證據，然檢察官及被告於本院審判時，經告以
    要旨及提示後，或表示同意有證據能力；或表示無意見，未
    聲明異議（詳本院審易卷第13頁第14行，本院易字卷第11頁
    第4 行以下），本院審酌上開證據均係依法取得，並無任何
    違背法律規定之情事，認為適當，依上揭刑事訴訟法第159
    條之5 第1 項、第2 項之規定，均有證據能力。
二、訊據被告鄭春長坦承曾交付行動電話門號供他人使用，及該
    門號嗣遭作為詐欺取財使用之事實，惟否認有何幫助詐欺取
    財犯行，辯稱：因欠「巫坤明」5000元，方申辦門號予「巫
    坤明」抵債，不知道「巫坤明」會拿該門號去犯罪，且不確
    定前開SIM 卡是否由伊所申辦，並無幫助他人犯罪之意思等
    語。經查：
（一）上開0000000000預付卡門號，乃被告鄭春長於98年12月17
      日，向威寶電信股份有限公司所申辦；被告交付其申辦之
      行動電話SIM 卡予「巫坤明」，該門號經犯罪集團作為聯
      絡被害人之詐騙工具，致被害人遭詐騙匯款等情，為被告
      鄭春長自承在卷（詳本院審易卷第13頁第16行以下之不爭
      執事項，本院易字卷第11頁背面第7 行以下）。並經被害
      人程佩珍於警詢中陳述明確（詳警卷第14、15頁）。此外
      ，復有威寶電信行動電話預付卡服務申請書（詳本院審易
      卷第27頁）、被害人程佩珍所提出之郵政國內匯款執據（
      詳警卷第16頁）、中國信託新臺幣存提款交易憑證（詳警
      卷第17頁）等在卷可稽。是上開事實，足堪認定。
（二）被告雖以首開情詞置辯。惟其於本院審理時自承前開SIM
      卡門號乃伊所申辦，且有上開威寶電信行動電話預付卡服
      務申請書在卷可憑，核以該份申請書上之簽名（詳本院審
      易卷第27頁）與被告於偵查筆錄、準備程序筆錄所為之簽
      名字樣相合（詳偵卷第27頁，本院審易卷第13頁背面），
      得見前開SIM 卡確由被告申辦無訛。再則，被告於偵查中
      及本院準備程序時均稱：因欠巫坤明5000元，乃申辦手機
      門號及手機予巫坤明抵債等語（詳偵卷第27頁第13行以下
      ，本院審易卷第13頁第1 行以下），益足徵前開SIM 卡確
      係於申辦完成後由被告交付予他人使用至明。又一般人申
      辦行動電話門號使用並非難事，且收費等標準並未因人而
      異，如非供作不法使用，應無不以自己名義申辦、使用之
      必要；況邇來詐欺取財之犯罪類型層出不窮，該等犯罪多
      係利用他人之電話門號以躲避警方追查，並迭經媒體廣為
      披載、報導，此應為常人本於一般認知能力所能知悉，被
      告既係心智健全之成年人，自當無不知之理，其竟提供自
      己申辦之前開門號予他人使用，是其對於前開門號供作詐
      欺取財使用當有所預見，且亦無違其本意。是被告辯稱：
      並無幫助他人犯罪之意思，確實未取得易付卡等語，顯屬
      卸責飾詞，無足憑信。
（三）綜上，本案事證明確，被告犯行堪以認定，應依法論科。
二、查該取得、持用前開SIM 卡之詐欺集團成員，共同基於意圖
    為自己不法所有之犯意聯絡，向被害人施用詐術並取得款項
    ，所為係犯刑法第339 條第1 項之詐欺取財罪。惟被告單純
    提供SIM 卡予他人使用之行為，並不能逕與向被害人施以欺
    罔之詐術行為等視，且亦無證據證明被告曾參與詐欺取財犯
    行之構成要件行為，故被告應僅係對於他人遂行之詐欺取財
    犯行，資以助力，核其所為，乃係詐欺取財罪之幫助犯，爰
    依刑法第30條第2 項之規定，減輕其刑。
三、本院審酌被告提供前開SIM 卡幫助他人遂行財產犯罪，致使
    真正犯罪者難以被查獲，助長社會犯罪風氣，行為確實可議
    ，另酌及被告前未曾受有期徒刑以上刑之宣告，有臺灣高等
    法院被告前案紀錄表1 份在卷可佐，犯後迄未與被害人達成
    和解，以賠償被害人所受損失，及其犯罪目的、手段、造成
    之損害等一切情狀，量處如主文所示之刑，並參酌上情，諭
    知如主文所示之易科罰金折算標準。至檢察官求予量處有期
    徒刑4 月，尚嫌過重，附此敘明。
據上論結，應依刑事訴訟法第299 條第1 項前段，刑法第339 條
第1 項、第30條第1 項前段、第2 項、第41條第1 項前段，刑法
施行法第1 條之1 ，判決如主文。
本案經檢察官張志杰到庭執行職務。
中    華    民    國   100    年    3     月    11    日
                    刑事第四庭  審判長法  官  方百正
                                      法  官  郭任昇
                                      法  官  葉文博
以上正本證明與原本無異。
如不服本判決應於收受本判決後10日內向本院提出上訴書狀，並
應敘述具體理由，如未敘述上訴理由者，應於上訴期間屆滿後20
日內補提理由書狀於本院（均須按他造當事人之人數附繕本）「
切勿逕送上級法院」。
中    華    民    國   100    年    3     月    11    日
                                      書記官  李柏親
附錄本判決論罪之法條：
刑法第30條
幫助他人實行犯罪行為者，為幫助犯。雖他人不知幫助之情者，
亦同。幫助犯之處罰，得按正犯之刑減輕之。
刑法第339條
意圖為自己或第三人不法之所有，以詐術使人將本人或第三人之
物交付者，處5 年以下有期徒刑、拘役或科或併科1 千元以下罰
金。
以前項方法得財產上不法之利益或使第三人得之者，亦同。
前二項之未遂犯罰之。